臺灣臺南地方法院刑事判決
110年度金訴字第557號
公  訴  人  臺灣臺南地方檢察署檢察官
被      告  闕梓修




上列被告因詐欺等案件，經檢察官提起公訴（110年度偵字第223
43號），被告於本院準備程序進行中，就被訴事實為有罪之陳述
，經本院合議庭裁定由受命法官獨任進行簡式審判程序，判決如
下：：
    主  文
闕梓修犯三人以上共同詐欺取財罪，處有期徒刑壹年貳月。
    犯罪事實及理由
一、本案犯罪事實及證據，均引用檢察官起訴書之記載（如附件
    ），並補述：
　㈠附件證據清單編號3所載「楊博翔」均更正為「楊傅翔」。
　㈡證據部分「被告闕梓修於本院準備程序及審理時之自白」。
二、論罪科刑：
  ㈠核被告闕梓修所為，係犯刑法第339條之4第1項第2款之三人
    以上共同犯詐欺取財罪、洗錢防制法第2條第2款、第14條第
    1項之一般洗錢罪。
  ㈡被告兩次收取詐得款項及轉交上手之行為，係於密切接近之
    時、地實行，係為達侵害同一被害人財產法益之目的，各行
    為之獨立性極為薄弱，依一般社會健全觀念，在時間差距上
    ，難以強行分開，應視為數個舉動之接續施行，合為包括之
    一行為予以評價，應屬接續犯之單純一罪。
  ㈢被告與「吳孟軒」及其所屬詐欺集團成員間，就本案犯行有
    犯意聯絡及行為分擔，應論以共同正犯。
  ㈣被告以一行為同時犯上開三人以上共同詐欺取財罪及一般洗
    錢罪，為想像競合犯，應依刑法第55條規定，從一重論以三
    人以上共同詐欺取財罪。
  ㈤按洗錢防制法第16條第2項規定：「犯前2條之罪，在偵查或
    審判中自白者，減輕其刑」；又按想像競合犯之處斷刑，本
    質上係「刑之合併」。其所謂從一重處斷，乃將想像競合犯
    組成之評價上數罪，合併為科刑一罪，其所對應之刑罰，亦
    合併其評價上數罪之數法定刑，而為一個處斷刑。易言之，
    想像競合犯侵害數法益者皆成立犯罪，論罪時必須輕、重罪
    併舉論述，同時宣告所犯各罪名，包括各罪有無加重、減免
    其刑之情形，亦應說明論列，量刑時併衡酌輕罪部分量刑事
    由，評價始為充足，然後依刑法第55條前段規定「從一重處
    斷」，非謂對於其餘各罪可置而不論。因此，法院決定處斷
    刑時，雖以其中最重罪名之法定刑，做為裁量之準據，惟於
    裁量其輕重時，仍應將輕罪合併評價在內（最高法院108年
    度台上字第4405、4408號判決意旨）。查被告於偵查、本院
    審理中自白上開一般洗錢犯行，依上開規定原應減輕其刑，
    惟被告所犯一般洗錢罪係屬想像競合犯其中之輕罪，被告就
    本案犯行係從一重論以三人以上共同詐欺取財罪，就被告此
    部分想像競合輕罪得減刑部分，依上開說明，由本院於後述
    依刑法第57條量刑時一併衡酌該部分減輕其刑事由。
  ㈥爰以行為人之責任為基礎，審酌被告不思循正當途徑獲取財
    物，加入詐欺集團擔任俗稱「車手」之角色，掩飾、隱匿詐
    欺犯罪所得去向，增加檢警機關追查犯罪所得流向之困難，
    不僅造成告訴人張林錦珠受有財產上之損害，且助長詐騙犯
    行肆虐，影響社會治安甚鉅，所為應予非難；並考量被告非
    居於詐欺集團核心地位，僅係聽從指令參與犯罪之輔助角色
    ；參以被告犯後坦承加重詐欺取財、一般洗錢犯行，已與告
    訴人成立調解，承諾賠償告訴人新臺幣（下同）40萬元，有
    本院111年度南司附民移調字第75號、111年度附民字第146
    號調解筆錄1份在卷可佐（本院卷第235至236頁）；復斟酌
    被告於民國109年間有不能安全駕駛致交通危險案件經法院
    論罪科刑及執行完畢紀錄，有臺灣高等法院被告前案紀錄表
    1份附卷可佐，品行非佳；兼衡被告犯罪之動機、目的、手
    段、所生之危害，暨其自陳教育程度為高職肄業，未婚，無
    子女，在市場工作，家庭經濟狀況勉持（本院卷第223頁）
    等一切情狀，量處如主文所示之刑，以資警惕。
四、按犯罪所得，屬於犯罪行為人者，沒收之。於全部或一部不
    能沒收或不宜執行沒收時，追徵其價額。刑法第38條之1第1
     項、第3項定有明文。又於二人以上共同實行犯罪之情形，
    固基於責任共同原則，共同正犯應就全部犯罪結果負其責任
    ，然於集團性犯罪，其各成員有無不法所得，未必盡同，如
    因其組織分工，彼此間犯罪所得分配懸殊，而若分配較少甚
    或未受分配之人，仍應就全部犯罪所得負連帶沒收追繳之責
    ，超過其個人所得之剝奪，無異代替其他參與者承擔刑罰，
    違反罪刑法定原則、個人責任原則以及罪責相當原則；故共
    同正犯犯罪所得之沒收或追徵，應就各人所分得之數為之（
    最高法院106年度台上字第539號判決意旨參照）。次按按犯
    洗錢防制法第14條之罪，其所移轉、變更、掩飾、隱匿、收
    受、取得、持有、使用之財物或財產上利益，沒收之，洗錢
    防制法第18條第1項前段定有明文。關於犯罪行為人犯洗錢
    防制法第14條之罪，其所掩飾、隱匿之財物本身僅為洗錢之
    標的，難認係供洗錢所用之物，故洗錢行為之標的除非屬於
    前置犯罪之不法所得，而得於前置犯罪中予以沒收者外，既
    非本案洗錢犯罪之工具及產物，亦非洗錢犯罪所得，尤非違
    禁物，尚無從依刑法沒收規定予以宣告沒收，自應依上開第
    18條第1項前段規定予以宣告沒收。且此規定係採義務沒收
    主義，祇要合於前述規定，法院即應為相關沒收之諭知，然
    該洗錢行為之標的是否限於行為人者始得宣告沒收，法無明
    文，是從有利於被告之認定，倘法條並未規定「不問屬於犯
    罪行為人與否均沒收」時，自仍以屬於被告所有者為限，始
    應予沒收。經查，被告於警詢供稱其未取得任何報酬等語（
    警卷第9頁），卷內亦無證據足認被告有取得犯罪所得，且
    被告已承諾賠償告訴人40萬元，業如前述，爰不另宣告犯罪
    所得之沒收或追徵，附此說明。
據上論斷，應依刑事訴訟法第273條之1第1項、第299條第1項前
段、第310條之2、第454條第2項，判決如主文。
本案經檢察官謝旻霓提起公訴，檢察官紀芊宇到庭執行職務。
中　　華　　民　　國　　111 　年　　7 　　月　　29　　日
　　　　　　　　　刑事第十一庭  法　官　張郁昇
以上正本證明與原本無異。
如不服本判決應於收受本判決後20日內向本院提出上訴書狀，並
應敘述具體理由。其未敘述上訴理由者，應於上訴期間屆滿後20
日內向本院補提理由書狀（均須按他造當事人之人數附繕本）「
切勿逕送上級法院」。 
　　　　　　　　　　　　　　　　書記官　陳冠盈
中　　華　　民　　國　　111 　年　　7 　　月　　29　　日
附錄本案論罪科刑法條：
中華民國刑法第339條之4
犯第339條詐欺罪而有下列情形之一者，處1年以上7年以下有期
徒刑，得併科1百萬元以下罰金：
一、冒用政府機關或公務員名義犯之。
二、三人以上共同犯之。
三、以廣播電視、電子通訊、網際網路或其他媒體等傳播工具，
    對公眾散布而犯之。
前項之未遂犯罰之。
洗錢防制法第2條
本法所稱洗錢，指下列行為：
一、意圖掩飾或隱匿特定犯罪所得來源，或使他人逃避刑事追訴
    ，而移轉或變更特定犯罪所得。
二、掩飾或隱匿特定犯罪所得之本質、來源、去向、所在、所有
    權、處分權或其他權益者。
三、收受、持有或使用他人之特定犯罪所得。
洗錢防制法第14條
有第二條各款所列洗錢行為者，處7年以下有期徒刑，併科新臺
幣5百萬元以下罰金。
前項之未遂犯罰之。
前二項情形，不得科以超過其特定犯罪所定最重本刑之刑。
【附件：（附件內容除列出者，餘均省略）】
臺灣臺南地方檢察署檢察官起訴書
                                    110年度偵字第22343號
　　被　　　告　闕梓修　男　22歲（民國00年00月00日生）
　　　　　　　　　　　　住○○市○○區○○路000巷0弄00號
                          3樓
                        (另案在法務部○○○○○○○○羈
                         押中)
　　　　　　　　　　　　國民身分證統一編號：Z000000000號
上列被告因詐欺等案件，業經偵查終結，認應提起公訴，茲將犯
罪事實及證據並所犯法條分敘如下：
　　　　　　犯罪事實
一、闕梓修於民國110年4月間某日，與「吳孟軒」及其他真實姓
    名年籍不詳之詐欺集團成員，共同意圖為自己不法之所有，
    基於3人以上共同詐欺取財、洗錢之犯意聯絡，由不詳之詐
    欺集團成員撥打電話向張林錦珠佯稱土地投資可獲利，致使
    張林錦珠陷於錯誤，先自其第一銀行帳戶提領共新臺幣(下
    同)93萬元後，復將裝有上開款項、存摺及提款卡等物之包
    裹，放置在臺南市○○區○○○00號，再由闕梓修依詐欺集團上
    手成員之指示，接續於110年7月29日12時許、110年7月30日
    14時許，至上址拿取前開包裹，並將之轉交予上手成員所指
    定之人。嗣因張林錦珠發覺受騙而報警處理，經警調閱監視
    器畫面後，始循線查悉上情。
二、案經張林錦珠訴由臺南市政府警察局新化分局報告偵辦。
　　　　　　證據並所犯法條
一、證據清單：
編號 證據名稱 待證事實 1 被告闕梓修於警詢及偵查中之供述 證明被告坦承有依詐欺集團上手成員之指示，接續於上開時地，拿取裝有前開款項、存摺及提款卡等物之包裹，並將該包裹轉交予上手成員所指定之人之事實。 2 證人即告訴人張林錦珠於警詢時之證述 證明告訴人有遭詐騙，並將裝有前開款項、存摺及提款卡等物之包裹放置在臺南市○○區○○○00號後，隨即遭被告取走該包裹之事實。 3 證人即計程車司機楊博翔、黃國進於警詢時之證述 證明被告有於上開時間，搭乘證人楊博翔、黃國進所駕駛之計程車至臺南市○○區○○○00號之事實。 4 告訴人第一銀行帳戶之交易明細表 證明告訴人自其帳戶提領共93萬元，並將裝有該款項、存摺及提款卡等物之包裹，放置在臺南市○○區○○○00號後，隨即遭被告取走上開包裹之事實。 5 現場蒐證照片、監視器畫面擷圖翻拍照片、府城商旅旅客明細、台灣大車隊派車明細 證明被告有依詐欺集團上手成員之指示，接續於上開時地，拿取裝有前開款項、存摺及提款卡等物之包裹之事實。 
二、核被告所為，係犯刑法第339條之4第1項第2款3人以上共同
    犯詐欺取財、洗錢防制法第14條第1項一般洗錢等罪嫌。被
    告以一行為同時觸犯上開2罪嫌，為想像競合犯，請依刑法第
    55條前段規定從一重之3人以上共同詐欺取財罪嫌處斷。又
    ，被告闕梓修與「吳孟軒」及其他詐欺集團成員間，具有犯
    意聯絡及行為分擔，請論以共同正犯。
三、依刑事訴訟法第251條第1項提起公訴。
　此　致
臺灣臺南地方法院
中　　華　　民　　國　 110　　年　　11  　月　　26　　日
　　　　　　　　　　　　　　　檢察官　謝  旻  霓
本件證明與原本無異
中　　華　　民　　國　 110　　年　　12  　月　　 7　　日
　　　　　　　　　　　　　　　書記官　莊　涵　雁